【裁判字號】    92,上易,50
【裁判日期】    920129
【裁判案由】    竊盜
【裁判全文】
臺灣高等法院刑事判決                              九十二年度上易字第五０號
    上  訴  人  臺灣板橋地方法院檢察署檢察官
    被      告  乙○○  男  民.
右上訴人因被告竊盜案件，不服臺灣板橋地方法院，九十一年度易字第二九三七號，
中華民國九十一年十一月二十日第一審判決（起訴案號：臺灣板橋地方法院檢察署九
十一年度偵字第一七一六八號）提起上訴，本院判決如左：
    主      文
上訴駁回。
    理      由
一、公訴意旨略以：被告乙○○意圖為自己不法所有，於民國九十一年九月八日凌晨
    三時二十分許，持足供兇器使用之六角扳手乙把，前往台北縣板橋市○○路一四
    九巷三十七弄口甲○○所經營之「知名度檳榔攤」，敲開該檳榔攤之門鎖（毀損
    部分，未據告訴）後，於竊取其內之物品時，幸經甲○○發覺有異，會同丙○○
    將其逮捕扭送警察偵辦，致未能得逞。因認被告涉犯刑法第三百二十一條第三項
    、第一項第二款、第三款之加重竊盜未遂罪嫌云云。
二、按刑法上之未遂犯，必須已著手於犯罪行為之實行而不遂，始能成立，此在刑法
    第二十五條第一項規定甚明。同法第三百二十一條之竊盜罪，為第三百二十條之
    加重條文，自係以竊取他人之物為其犯罪行為之實行，至該條第一項各款所列情
    形，不過為犯竊盜罪之加重條件，如僅著手於該項加重條件之行為而未著手搜取
    財物，仍不能以本條之竊盜未遂論（最高法院二十七年滬上字第五四號判例參照
    ）。又究係預備竊盜或竊盜未遂，則專以行為人是否已著手於竊盜行為之實施為
    斷，如未著手於竊盜行為之實施，依現行刑法並不處罰預備竊盜。
三、公訴人認被告乙○○涉有上開加重竊盜未遂犯行，係以被告乙○○之自白，核與
    被害人甲○○指述及證人丙○○證述情節相符，並有扣案之扳手乙把可資佐證，
    為其論據。訊據被告乙○○固坦承於上揭時地持其所有之六角扳手一支，正在撬
    壞甲○○所經營「知名度檳榔攤」鑲於木門之門鎖之鎖把，欲進入行竊，但門鎖
    尚未撬開，尚未進入該檳榔攤搜尋財物，即為查獲之事實不諱，並有六角扳手一
    支扣案，惟被告上開所為，是否已達著手於竊盜之行為？經查：被告乙○○於上
    揭時地持其所有六角扳手一支，正在撬被害人甲○○檳榔攤門鎖之所把，但尚未
    打開門，且未進入行竊，即為被害人甲○○發現，並請其妹婿丙○○共同逮捕乙○○及報警查獲等情，業據被害人甲○○於警訊中陳稱：「我是於九十一年九月
    八日三十二十分於北縣板橋市○○路一四九巷三十七弄口知名度檳榔攤前發現竊
    嫌乙○○正在破壞我檳榔攤們鎖欲侵入行竊，我隨即通知我妹婿丙○○並報警，
    之後我妹婿隨即下樓協助我逮捕竊嫌」；於本院訊問時陳稱：被告撬門鎖，沒有
    進入檳榔攤，伊即與丙○○將被告扭送給警察局等語，證人丙○○於警訊中證稱
    ：「知名度檳榔攤沒有損失任何物品，因當時乙○○正持工具破壞檳榔攤門鎖就
    被我姊夫甲○○發現，所以才沒損失」；於本院訊問時證稱：「我見到被告用板
    手撬擯榔之門鎖，我就上前逮捕他，當時被告尚未打開門，也沒有進入，我逮捕
    他後叫甲○○報警處理」等語，互核一致，且與被告供述之情節相符，被告所供
    述其於撬上開檳榔攤門鎖時，尚未進入搜尋財物，即為被害人發覺報警查獲，堪
    信為真。公訴人並無其他積極證據足證被告業已侵入檳榔攤，並著手竊取財物，
    遽謂被告於竊取其內之物品時，為甲○○發覺，會同丙○○逮捕云云，顯屬無據
    。本件被告並未進入該檳榔攤搜尋財物，依上開說明，其尚未著手於竊盜犯行之
    實施，雖其持有六角扳手並撬壞門鎖之鎖把，仍核與刑法第三百二十一條犯竊盜
    罪而有攜帶兇器、毀壞安全設備之構成要件並不相當，自不能以加重竊盜未遂罪
    論處。被告之行為，僅係預備進入竊盜，刑法對於預備竊盜並無處罰明文，是公
    訴人認被告涉有上開加重竊盜未遂之罪嫌，尚乏依據，本院復查無其他積極證據
    足以證明被告確有公訴人所指之犯行，自屬不能證明其犯罪。原審認不能證明被
    告乙○○犯罪，而判決被告無罪，核無不合。檢察官上訴意旨，猶執前詞指摘原
    判決不當，為無理由，應予駁回。
四、據上論斷，應依刑事訴訟法第三百六十八條，判決如主文。
本案經檢察官劉斐玲到庭執行職務。
中      華      民      國    九十二    年      一      月    二十九    日
                              臺灣高等法院刑事第十五庭
                                  審判長法  官  房  阿  生
                                        法  官  蔡  光  治
                                        法  官  雷  元  結
右正本證明與原本無異。
不得上訴。
                                        書記官  黃  德  煌
中      華      民      國    九十二    年      一      月    二十九    日


司法院資訊處製作；財團法人民間司法改革基金會備份。
